最高法院刑事判決　　　　　　九十四年度台上字第三五０三號
　　上　訴　人　乙○○
　　　　　　　　　　　　號
　　　　　　　　甲○○
　　　　　　　　　　　　號
上列上訴人等因偽造文書案件，不服台灣高等法院台中分院中華
民國九十一年九月二十四日第二審更審判決（九十一年度上更（
一）字第一九六號，起訴案號：台灣台中地方法院檢察署八十七
年度偵字第二六五一三號），提起上訴，本院判決如下：
    主  文
上訴駁回。
    理  由
按刑事訴訟法第三百七十七條規定，上訴於第三審法院，非以判
決違背法令為理由，不得為之。是提起第三審上訴，應以原判決
違背法令為理由，係屬法定要件。如果上訴理由狀並未依據卷內
訴訟資料，具體指摘原判決不適用何種法則或如何適用不當，或
所指摘原判決違法情事，顯與法律規定得為第三審上訴理由之違
法情形，不相適合時，均應認其上訴為違背法律上之程式，予以
駁回。本件上訴人乙○○、甲○○上訴意旨略稱：（一）依張俊
銘在第一審之證詞，上訴人等與張俊銘對於本件抵押權登記之認
知均在設定最高限額抵押，惟因張俊銘並非代書，欠缺專業知識
，以致將上訴人等之意思誤為設定一般抵押權。原審對此有利上
訴人等之證據，未加審酌，復未於判決說明何以不採之理由，有
理由不備之違法。（二）原判決依乙○○在偵查中自承負債新台
幣（下同）七、八千萬元等情，認上訴人等有犯罪動機，惟乙○
○已一再爭執該次供述係指遭人倒債，非對外債務，並請求勘驗
錄音紀錄，原審未予置理，是原判決該項認定顯有違誤云云。
惟查證據之取捨、證據證明力之判斷，及事實有無之認定，為事
實審法院之職權，茍其取捨、判斷及認定，並不違反經驗法則及
論理法則，即不容任意指為違法而執為第三審適法之上訴理由。
本件原審認定上訴人等有原判決所載明知債權人林陳阿足僅要求
提供不動產設定抵押權用以擔保三百九十萬元之債權，竟基於共
同之犯意聯絡，利用不知情之張俊銘，於民國八十二年十二月二
十四日，在台中縣沙鹿鎮原住處，製作記載林陳阿足之債權額為
三千萬元之不實內容抵押權設定契約書、登記申請書，並持向台
中縣清水地政事務所就甲○○所有坐落台中縣沙鹿鎮○○段斗抵
小段二九等地號土地辦理抵押權設定，使該地政事務所承辦業務
之公務員，於不知情之情況下，將三千萬元抵押債權之不實內容
登載於其職務上所掌之土地登記簿之公文書，致生損害甲○○之
其他債權人、林陳阿足及地政機關土地登記業務之正確性等犯行
，係依據告訴人林陳阿足之指訴，證人林火生（林陳阿足之配偶
）、張俊銘之證詞，卷附台中縣清水地政事務所檢送之該項抵押
權設定契約書、抵押登記申請書、土地登記簿謄本影本等證據資
料，為綜合之判斷。對於上訴人等所辯設定三千萬元抵押係經林
陳阿足夫妻同意，及張俊銘誤為一般抵押權之設定各節，如何不
足採之理由，詳加指駁。以上訴人等共同犯刑法第二百十六條、
第二百十條行使偽造私文書罪及同法第二百十四條之使公務員登
載不實罪（間接正犯），並以第一審誤認上訴人等無罪，有所未
洽，因而撤銷第一審判決，改判依牽連犯從一重論處上訴人等共
同行使偽造私文書之罪刑，已詳敘其調查證據之結果及證據取捨
並認定事實之理由。所為論斷，均有卷存證據資料可資覆按，從
形式上觀察，並無採證或認定事實違背經驗法則或論理法則，或
有理由不備或其他違背法令之情形。再查：（一）原判決對於如
何採認證人張俊銘在第一審及原審更審時所為證述內容，及據以
認定本件設定抵押債權額為三千萬元之一般抵押權，係出於上訴
人等之意之理由，已詳細說明（見原判決理由一之(二)），並無理
由不備之情事。矧本件上訴人等之偽造犯行在於將抵押債權額三
百九十萬元偽造成三千萬元而為抵押權之設定登記，至於登記為
最高限額抵押或一般抵押，尚不影響上訴人等罪責之成立，上訴
人等指原判決未審酌對其等有利之證據，顯有誤會。（二）當事
人聲請調查之證據，必須具有調查之必要性，若依原判決所為證
據上之論斷，足認其證據調查之聲請，事實審法院縱曾予以調查
，亦無從動搖原判決就犯罪事實之認定者，不得以其未予調查，
指判決為違法。查上訴人等在原審更審審判期日調查證據時，對
於乙○○在偵查中之筆錄文書均表示無意見，且除上訴人等共同
選任之辯護人於辯護意旨狀曾提及該部分筆錄記載有誤，請調閱
錄音勘驗外，未見上訴人等有勘驗偵查筆錄錄音之聲請（見原審
更審卷第五十一頁第一行至第二行、第五十六頁第三行至第六行
），則原判決引之為證據，並無採證與卷內證據資料不符或調查
未盡之違誤。何況，不論乙○○所述七、八千萬元究係被倒債之
額度或積欠他人之債務額度，本件上訴人等偽造抵押債權額之結
果，均將造成抵押標的物所有人甲○○其他債權人之不利益，則
原審縱未就乙○○之偵查筆錄錄音為勘驗，亦不影響犯罪事實之
認定。從而，上訴意旨顯非依據卷內訴訟資料指摘原判決有何具
體違背法令之情形，徒憑己見，就原審採證認事職權之適法行使
，及原判決已明白論斷之事項，仍執前詞，任意指摘，核與法律
規定得為第三審上訴理由之違法情形，不相適合。上訴人等之上
訴均違背法律上之程式，應予以駁回。
據上論結，應依刑事訴訟法第三百九十五條前段，判決如主文。
中　　華　　民　　國　九十四　年　　六　　月　 三十 　日
                      最高法院刑事第十庭
                          審判長法官  陳　正　庸
                                法官  賴　忠　星
                                法官  王　居　財
                                法官  林　開　任
                                法官  林　立　華
      本件正本證明與原本無異
                                      書  記  官
中　　華　　民　　國　九十四　年　　七　　月　　五　　日
                                                      Ｅ
